臺灣臺中地方法院刑事判決　　　　　　　　　　　　九十三年度訴字第二七八號
　　公　訴　人　臺灣臺中地方法院檢察署檢察官
　　被　　　告　丁○○
右列被告因妨害自由案件，經檢察官提起公訴（九十三年度偵字第一一○六六號），
被告於準備程序中就被訴事實為有罪之陳述，經詢問公訴人、被告之意見後，本院合
議庭裁定由受命法官獨任進行簡式審判程序，茲判決如左：
    主  文
丁○○共同私行拘禁，處有期徒刑肆月，如易科罰金，以參佰元折算壹日。
    事  實
一、丁○○為甲○○之前男友，陳慧雯係陳宗甫之妻，陳桐河之姊。陳慧雯、陳宗甫
    及陳桐河（經檢察官另案提起公訴）為向所經營「蝦蝦叫釣蝦場」員工吳靜雯、
    甲○○姊妹，催討新臺幣（下同）十二萬餘元之債務，丁○○竟與陳慧雯、陳宗
    甫及陳桐河共同基於妨害自由之犯意聯絡，趁民國（下同）九十二年十二月四日
    凌晨三時許，甲○○打電話予丁○○之際，先由丁○○向甲○○佯稱要為其籌措
    金錢二十萬元，並相約在臺中縣豐原市○○路廟東夜市見面，丁○○立即以電話
    通知陳宗甫、陳桐和前往該處，嗣丁○○騎乘機車，而陳宗甫、陳桐河則駕駛車
    號Ａ四—九二五八號自小客車前往該處，甲○○另由友人劉士豪、李文凱駕車陪
    同下赴約，抵達後，丁○○先出面要求甲○○下車，同其至住處取款，但為甲○
    ○所拒，陳宗甫、陳桐河隨即出面，由陳桐河持木棍強行打開甲○○座車車門，
    以手控制甲○○頸部，強押其入陳宗甫所駕駛之自小客車內，並由陳宗甫負責駕
    駛，陳桐河則坐在後座以手壓住甲○○，並徒手毆打甲○○頭、臉部，致其受有
    頭部外傷合併右眼眶腫脹瘀血及腰部挫傷之傷害及以「妳運氣好是女生，不然我
    將你打死」等語恫嚇之非法方法，強行將甲○○載往臺中縣神岡鄉○○村○○路
    六九號「蝦蝦叫釣蝦場」內，剝奪甲○○之行動自由，此際丁○○則騎機車尾隨
    在後，入內後，陳桐河先行離去，由陳慧雯、陳宗甫要求甲○○電話聯絡吳靜雯
    ，告以若不準備十二萬元，就不放人等語，致甲○○心生畏懼而依命電洽姐吳靜
    雯準備現金；嗣陳宗甫、陳慧雯及丁○○又共同將甲○○載往臺中市○○區○○
    路二段二八七號十二樓之二之住處休息，並商談債務，限制甲○○離開，以此私
    行拘禁之方式，繼續限制甲○○之行動自由，期間丁○○又以與甲○○交往階段
    ，為吳靜雯及甲○○代墊付三十五萬元債務，同時藉甲○○與吳靜雯聯繫間，要
    求吳靜雯、甲○○姊妹併須償還欠款。吳靜雯於接獲甲○○電話後，因籌錢無著
    ，遂報警處理，並依警方指示以電話與陳宗甫聯繫，約定於同日下午一時三十分
    ，在臺中市○○路○段「風尚咖啡館」取款，惟陳宗甫並未現身，直至下午三、
    四時許，陳桐和開車前來搭載丁○○、陳慧雯、陳宗甫的小孩及甲○○一同出門
    ，至此甲○○已遭私行拘禁長達八、九小時，迄至同日下午六時許，陳慧雯再以
    電話約定在臺中市○○路與大雅路交岔口取款，並由陳桐河與不知情友人廖益洲
    、柯振中（後二人已為不起訴處分）駕駛車號ＭＬ—七一七二號自小客車前往，
    俟吳靜雯確認為歹徒後，埋伏之員警林有仁、洪旻興旋表明身分，上前盤查，陳
    桐河明知上開員警正依法執行逮捕職務，竟另基於妨害公務之犯意，駕駛前開自
    小客車衝撞，以此強暴方式拒捕，嗣經警對空鳴槍警告無效後，向該車輪胎射擊
    五槍，始嚇阻陳桐河，並當場逮捕陳桐河、廖益洲、柯振中，經依陳桐河供述，
    於同日夜間八時十分許，在臺中縣豐原市○○路一一六號前，查獲陳慧雯，順利
    救出甲○○，再循線於同日晚間八時五十分許，在臺中縣豐原市○○路四二四號
    前，逮捕陳宗甫及丁○○。
二、案經臺中市警察局第五分局報告國防部中部地方乙○法院檢察署乙○檢察官偵查
    後移送臺灣臺中地方法院檢察署檢察官偵查起訴。
    理  由
一、訊據被告丁○○對右揭事實，業於本院準備及簡式審判程序中坦承不諱，其稱：
    甲○○、吳靜雯因積欠陳宗甫、陳桐和借款尚未清償，他曾是甲○○的前男友，
    陳宗甫、陳桐和向他稱若是甲○○、吳靜雯未依約清償債務，則須由他負責清償
    ，所以於九十二年十二月四日凌晨三時許，甲○○打電話給他時，他先向甲○○
    稱要為其籌措金錢二十萬元，並相約在臺中縣豐原市○○路廟東夜市見面，並立
    即以電話通知陳宗甫、陳桐和前往該處，他才騎乘機車，而陳宗甫、陳桐河則駕
    駛自小客車前往該處，抵達後，陳宗甫、陳桐河隨即出面，由陳桐河開啟甲○○
    的車門，並以手控制甲○○頸部，強押甲○○進入車內載往「蝦蝦叫釣蝦場」內
    ，他則騎機車跟隨在後，進入釣蝦場後，他發現甲○○的臉上有傷，現場還有人
    要求甲○○打電話給吳靜雯，要他付十二萬元的債務，約同日上午七、八時許他
    有隨陳慧雯、陳宗甫一同將甲○○帶到陳宗甫的住處，到達之後，陳宗甫要甲○
    ○還錢，陳慧雯並要甲○○打電話給吳靜雯要她籌錢還債，到了中午，陳宗甫即
    出門，直到下午三、四時許，陳桐和開車過來載他、陳慧雯、陳宗甫的小孩及甲
    ○○一同出門，原本是與陳宗甫約在臺中市第五分局附近見面，見了面後就一起
    到豐原的蝦蝦叫釣蝦場的老闆家裡，他則與陳宗甫一起去夜市吃東西，在吃麵的
    過程中遭警查獲等語（見本院卷第二八至三二頁），經查：
（一）右揭犯罪事實，除據被告丁○○坦承不諱外，復據被害人甲○○於警詢、乙○
      檢察官及臺灣臺中地方法院檢察署檢察官偵查指述綦詳（見國防部中部地方法
      院乙○檢察署卷宗第五九、六十、六八至七三、一○○至一○二、一○八至一
      一二、一四七至一五○頁），並經證人即甲○○之姐姐吳靜雯於警詢、乙○檢
      察官及臺灣臺中地方法院檢察署檢察官偵查時證稱各節等語明確（見前開卷宗
      第四五至四九、六一、六二、一○○至一○二、一一一至一一三、一五三至一
      五六頁），互核證人劉士豪於警詢、偵查時證述等語相符（見前開卷宗第三六
      至三九、九七至九九、一○九至一一三頁），另有同案被告陳宗甫於警詢及偵
      查時供述之情可資參照（見上開卷宗第九四至一一三、一六九至一七二頁）。
（二）此外，並有被害人甲○○之診斷證明書（見上開卷宗第一八八頁）、受傷照片
      及甲○○所租用之0000000000號行動電話之通聯紀錄（見前開卷宗
      第一二九至一四四頁）在卷可佐，是認被告丁○○之自白與事證吻合，堪予採
      信，本件被告丁○○犯行已臻明確，應依法予以論科。
二、按刑法第三百零二條第一項所稱其他非法方法，剝奪人之行動自由，係對於同條
    項私行拘禁之補充規定，倘若行為人將人私行拘禁，則同條項既有明文，按之主
    要規定優於補充規定原則，自不應宣告補充規定之罪名（最高法院七十七年度台
    上字第五九九號、七十九年度台上字第二六三三號判決意旨參照）；又刑法第三
    百零二條第一項所謂以非法方法剝奪人之行動自由，係指私禁以外之非法方法，
    妨害其自由行動而言。若將被害人拘禁於一定處所，繼續較長久之時間，而剝奪
    其行動自由，仍屬私禁行為（最高法院二十一年上字第一八三四號判例參照）。
    再按刑法第三百零二條第一項之妨害自由罪，原以強暴、迫脅為構成要件之一，
    其因而致普通傷害，乃強暴、脅迫之當然結果，除另有傷害故意外，仍衹成立刑
    法第三百零二條第一項之罪，而無同法第二百七十七條第一項之適用（最高法院
    九十年度台上字第五四四一號判決意旨參照）；末按刑法第三百零二條之妨害自
    由罪，包括私行拘禁及以其他非法方法剝奪人之行動自由行為，所謂非法方法，
    包括強暴、脅迫、恐嚇等情事在內，故縱其所為，合於刑法第三百零五條恐嚇危
    害安全之情形，仍應視為妨害自由之部分行為，不另論恐嚇危害安全罪（參見最
    高法院九十年度台上字第六九六九、七六九七號判決意旨）。次第：
（一）核被告丁○○與陳慧雯、陳宗甫及陳桐河，以私行拘禁及非法方式剝奪甲○○
      行動自由之犯行，係犯刑法第三百零二條第一項之以非法方法剝奪人之行動自
      由罪。
（二）被告丁○○與陳慧雯、陳宗甫及陳桐河間，就剝奪人之行動自由之犯行，彼此
      間有犯意聯絡及行為分擔，應論以共同正犯。
（三）爰審酌被告丁○○並無前科，有臺灣臺中地方法院檢察署刑案資料查註紀錄表
      、臺灣高等法院被告全國前案紀錄各一份在卷可參，足稽被告平日素行良好，
      復參以被害人遭受拘禁之時間長短、所受傷害、恐懼之程度、對社會治安所生
      危害甚巨，惟幸被告於被害人甲○○行動自由遭剝奪之過程中並未對被害人施
      以暴力，坦承罪行，犯後態度良好等一切情狀，量處如主文所示之刑，並諭知
      易科罰金之折算標準，以示懲儆。
據上論斷，應依刑事訴訟法第二百七十三條之一第一項、第二百九十九條第一項前段
，刑法第二十八條、第三百零二條第一項、第四十一條第一項前段，罰金罰緩提高標
準條例第一條前段、第二條，判決如主文。
本案經檢察官丙○○到庭執行職務。
中      華      民      國      九十三    年      十一   月     三十    日
                                  臺灣臺中地方法院刑事第十二庭
                                          法  官  劉  兆  菊
右正本證明與原本無異。
如不服本判決，應於判決送達後十日內向本院提出上訴狀，上訴於臺灣高等法院臺中
分院( 須附繕本 )。
                                          書記官
中       華       民       國     九十三     年    十一   月    三十   日
附錄論罪科刑法條：
刑法第三百零二條第一項
私行拘禁或以其他非法方法，剝奪人之行動自由者，處五年以下有期徒刑、拘役或三
百元以下罰金。
